臺灣板橋地方法院刑事判決　　　　　　　96年度訴字第1163號
公　訴　人　臺灣板橋地方法院檢察署檢察官
被　　　告　甲○○
　　　　　　丁○○
　　　　　　丙○○
前二人共同
選任辯護人　蕭仁杰律師
上列被告因違反毒品危害防制條例等案件，經檢察官提起公訴（
95年度偵字第13774 號），本院判決如下：
    主  文
甲○○共同竊盜，處有期徒刑捌月；減為有期徒刑肆月，如易科
罰金，以銀元佰元折算壹日。
丁○○共同竊盜，處有期徒刑捌月；減為有期徒刑肆月，如易科
罰金，以銀元佰元折算壹日。又共同轉讓第二級毒品，處有期
徒刑拾月；減為有期徒刑伍月，如易科罰金，以銀元佰元折算
壹日。應執行有期徒刑柒月，如易科罰金，以銀元佰元折算壹
日。
丙○○共同轉讓第二級毒品，處有期徒刑壹年貳月；減為有期徒
刑柒月。被訴收受贓物部分，無罪。
    事  實
一、丁○○有侵占前科。緣甲○○之友人乙○○於95年3 月30日
    晚間至甲○○位於臺北縣土城市○○路28巷6 號5 樓之住處
    借住，詎甲○○竟因需錢孔急，於次日（31日）上午與丁○○共同基於意圖為自己不法所有之犯意聯絡，共謀竊取乙○○之筆記型電腦，先由乙○○藏匿在上開住處廚房內，再於
    該日上午11時許，由甲○○帶乙○○外出用餐，丁○○即趁
    機進入乙○○所借住之甲○○房間內，將乙○○所有放置於
    該房間地板上之華碩廠牌A6VA機型筆記型電腦（機身序號：
    SN61N0AG104119號）一台竊走，因乙○○將其所有NOKIA 廠
    牌6230i 機型之行動電話（機身序號000000000000000） 一
    併放於該筆記型電腦包內，丁○○遂將該具行動電話一同竊
    走。丁○○得手後，於當日下午即依甲○○之指示，至位於
    臺北縣中和市○○街47號5 樓丙○○之住處，將所竊得之筆
    記型電腦交予不知情之丙○○抵償甲○○之債務，而該具行
    動電話丁○○先搭配其0000000000門號（申請人為其女友黃
    巧筠）使用，後於95年4 月6 日至8 日間某晚，在臺北市○○區○○街附近，以新臺幣（下同）約四千元之價格販賣予
    不詳之手機攤商，所得款項並已花用一空。
二、丁○○將上開筆記型電腦交予丙○○抵償甲○○之債務後，
    因該筆記型電腦之價值高於所積欠之債務，尚有差價存在，
    甲○○行竊前即交代丁○○要求丙○○提供安非他命折抵差
    價。丙○○、丁○○均明知安非他命業經毒品危害防制條例
    列為第二級毒品，不得轉讓或持有，竟仍基於轉讓第二級毒
    品安非他命（下稱安非他命）之犯意聯絡，於丁○○在當日
    下午將上開筆記型電腦交予丙○○時，丙○○即將淨重0.6
    公克之安非他命一包交付予丁○○，委請其轉交予甲○○。
    丁○○遂於翌日即95年4 月1 日凌晨某時，在其停放於臺北
    縣板橋市○○路誠品商場樓下之自小客車內，將該包安非他
    命轉交予甲○○（甲○○持有安非他命之犯行為其另案施用
    毒品之犯行所吸收）。
三、嗣經警先透過上開失竊行動電話之機身序號查獲丁○○，再
    循線查獲甲○○，並依甲○○所述，而查知前揭轉讓毒品部
    分之犯行。
四、案經乙○○訴由臺北縣政府警察局移請臺灣板橋地方法院檢
    察署檢察官偵查起訴。
    理  由
壹、證據能力部分：
    證人黃巧筠、乙○○於警詢中所為之證述，被告甲○○、丁○○於警詢中所為之供述就其餘各該被告而言，雖均係被告
    以外之人於審判外之陳述，然經本院於審判期日提示被告及
    辯護人調查證據並告以要旨後，被告及辯護人均未於言詞辯
    論終結前聲明異議，且本院審酌證人黃巧筠、乙○○前與被
    告等人並無怨隙，被告三人案發時則為友人，衡情均無攀誣
    構陷之動機，上開證人、同案被告於案發後記憶猶新之際所
    為之陳述，可信度甚高，如引為證據應屬適當，依刑事訴訟
    法第159 條之5 第2 項、第1 項之規定，即有證據能力。
貳、有罪部分：
一、前揭被告甲○○、丁○○共同竊取筆記型電腦、被告丁○○
    基於單獨犯意竊取行動電話，及轉讓安非他命一包予被告甲○○等事實，業據被告甲○○於警詢、偵查及本院審理中、
    被告丁○○於偵查及本院審理中均坦承不諱，核與證人乙○○、黃巧筠於警詢中所為之證述，及被告甲○○、丁○○於
    偵查、本院審理中彼此以證人身分所為之證述互核相符，並
    有通聯調閱查詢單二份、0000000000門號申請人資料一份在
    卷可按，足認被告甲○○、丁○○二人上開所為不利於己之
    自白與事實相符。據此，被告甲○○、丁○○竊盜之犯行，
    及被告丁○○轉讓第二級毒品之犯行，均事證明確，堪以認
    定。
二、訊據被告丙○○固坦承被告甲○○有積欠其債務，及95年3
    月31日下午被告丁○○有交付上開所竊得之筆記型電腦用以
    抵償甲○○所積欠之債務，且其間尚有差價應給予被告甲○○等事實，惟矢口否認有轉讓第二級毒品之犯行，辯稱：伊
    係打算將該筆記型電腦賣出之後才退還其間之差價，並未提
    供安非他命予被告丁○○轉交給被告甲○○抵償，且該包安
    非他命可能係被告丁○○自己所提供云云。經查：
(一)被告甲○○、丁○○以前揭方式共同竊得上開筆記型電腦後
    ，係約好由被告丁○○交予被告丙○○抵償被告甲○○所積
    欠之債務等事實，業為被告丙○○所自承，核與證人即同案
    被告甲○○於警詢及偵查中，證人即同案被告丁○○於偵查
    及本院審理中所為之證述相符。雖被告甲○○於本院審理時
    否認此節，稱其未積欠被告丙○○債務，筆記型電腦係交給
    被告丁○○，兩人係約好平分，但被告丁○○僅交予伊該包
    安非他命，並未告知安非他命之來源，伊後來回家後有向被
    告丙○○求證，被告丙○○稱並未收到筆記型電腦，而其在
    警詢中所述係因為施用安非他命罹患被害妄想症云云。然查
    被告丙○○本人即已坦承有收到上開筆記型電腦，被告甲○○有積欠其約數千元之債務，及被告丁○○當時稱該筆記型
    電腦係要抵償被告甲○○之債務等情，是被告甲○○前開於
    本院審理中所述，顯與事實不符。且被告甲○○嗣於96年2
    月9 日偵查中接受檢察官訊問時，距其於95年5 月17日製作
    警詢筆錄，相隔已有八月，其以證人身分向檢察官所為之證
    述內容，竟與警詢筆錄之內容大致相符，亦可徵並無其所述
    被害妄想症之問題。是被告甲○○顯係因被告丙○○於偵查
    中完全否認有收到該筆記型電腦之故，為維護被告丙○○方
    於本院審理時為上開證詞，其於本院審理中所為之證述，自
    不足採，應以其於警詢、偵查中所為之證述，較為可信。
(二)被告丁○○於偵查及本院審理中均明確證稱被告丙○○有交
    付該包0.6 公克之安非他命予伊轉交給被告甲○○，被告甲○○於本院審理中亦證稱案發當晚其因被警方查獲安非他命
    吸食器而遭移送偵辦，翌日凌晨交保回家後，即與被告丁○○相約外出見面，被告丁○○在車上即將該包安非他命交予
    伊等語（參見本院96年11月28日審判筆錄第4 頁以下），被
    告甲○○於警詢及偵查中，並證稱翌日凌晨係被告丁○○為
    其交保出來後，兩人在臺北縣板橋市○○路誠品商場樓下被
    告丁○○之車內，被告丁○○即將該包安非他命交予伊，伊
    當時並曾以被告丁○○之電話向被告丙○○求證等語（參見
    95年度偵字第13774 號偵查卷第12、109 頁）。而被告丁○○所持0000000000與被告丙○○所持0000000000門號行動電
    話確實於95年4 月1 日凌晨1 時10分許至3 時41分之間，有
    多通電話通聯紀錄（參見上開偵查卷第85至87頁），復有上
    開門號申請人資料及電話雙向通聯紀錄各一份在卷可按，足
    徵渠等所證，應屬有據。
(三)被告甲○○坦承當時有施用安非他命之行為，其並因行竊當
    天告訴人乙○○報警後，警方到現場時發現安非他命吸食器
    而為警查獲，由檢察官聲請本院以95年度毒聲字第969 號裁
    定送觀察、勒戒確定等情，亦據證人乙○○於警詢中證述甚
    明，並有本院上開裁定書一紙附卷可稽。又被告丙○○雖稱
    其案發時並無施用安非他命，然其前因於94年10月27日施用
    安非他命之犯行，經本院以94年度毒聲字第2219號裁定送觀
    察、勒戒，因認無繼續施用毒品傾向，而由臺灣板橋地方法
    院檢察署檢察官以94年度毒偵字第6495號為不起訴處分確定
    ；嗣其又因於95年7 月30日施用安非他命之行為，經本院以
    95 年 度簡字第5878號刑事簡易判決判處有期徒刑三月，如
    易科罰金以新臺幣一千元折算一日確定乙節，復有上開不起
    訴處分書、刑事簡易判決書各一份在卷可按，是不論被告丙○○案發當時之95年3 月間有無施用安非他命，其具有取得
    安非他命之管道，應無疑義。是若該筆記型電腦與被告甲○○所積欠之債務間具有差價，則被告甲○○要求被告丙○○
    提供安非他命予以抵償，亦符情理。
(四)按本件原僅係單純之竊盜案件，經警先查獲被告丁○○後，
    再循線查獲被告甲○○到案，若非被告甲○○主動供出被告
    丙○○有透過被告丁○○交付該包安非他命抵償之間差價乙
    節，警方自無從知曉此案尚有涉及毒品。而被告甲○○與被
    告丙○○原係友人，衡情自無無端構陷被告丙○○之動機，
    是其主動供出此節，可信度自屬甚高。而被告丁○○與被告
    甲○○共謀竊取上開筆記型電腦，得手後該筆記型電腦即交
    予被告丙○○抵償被告甲○○之債務其本身就該筆記型電腦
    部分並無所得（竊取行動電話部分係其單獨所為，與被告甲○○無關），則其又怎會無端提供該包安非他命予被告甲○○吸食？是其所述該包安非他命之來源，可信度亦屬甚高。
    況被告丙○○亦自承確實收受該筆記型電腦抵償被告甲○○
    約數千元之債務，且該筆記型電腦之價格超出債務金額，有
    差價存在等情，再參以被告丙○○確有取得安非他命之管道
    ，被告甲○○確有施用安非他命之需求，則被告甲○○、丁○○要求被告丙○○提供安非他命抵償，實屬情理之常。是
    前揭證人即被告甲○○於警詢、偵查中之證述，證人丁○○
    於偵查及本院審理中之證述，顯然可信度甚高，應堪採信。
(五)據此，被告丙○○此部分所辯，尚非足採，本案事證明確，
    被告丙○○轉讓第二級毒品之犯行，堪以認定。另被告丙○○辯護人雖請求對被告三人測謊，然測謊僅係供審酌各該證
    人所述可信度之參考，究非直接證據，且本院認本件事證已
    明，亦無對被告三人測謊之必要，附此敘明。
三、論罪科刑部分：
(一)被告等人行為後，前於94年2 月2 日修正公布之刑法，已自
    95 年7月1 日起施行，另刑法施行法亦於95年6 月14日增訂
    該法第1 條之1 規定，並自95年7 月1 日施行。其中修正後
    刑法第2 條之規定，乃係關於新舊法比較適用之準據法，其
    本身無關行為可罰性要件之變更，故於95年7 月1 日刑法修
    正施行後，如有涉及比較新舊法之問題，即應逕依修正後刑
    法第2 條第1 項規定，為「從舊從輕」之比較（最高法院95
    年度第8 次刑事庭會議決議意旨參照）。且比較時應就罪刑
    有關之共犯、未遂犯、連續犯、牽連犯、結合犯以及累犯加
    重、自首減輕、暨其他法定加減原因、與加減例等一切情形
    ，綜其全部之結果，而為比較，最高法院24年上字第4634號
    判例意旨可資參照。經查：
  刑法第320 條第1 項普通竊盜罪雖未修正，然其罰金刑部分
    之法定最低刑度依修正後刑法第33條第5 款之規定，為新臺
    幣一千元；然依被告行為時之刑罰法律，即罰金罰鍰提高標
    準條例第1 條前段及修正前刑法第33條第5 款規定，該罪之
    罰金刑法定最低刑度為銀元十元即新臺幣三十元，是比較修
    正前後刑度結果，應以修正前之規定對被告甲○○、丁○○
    較為有利。
  毒品危害防制條例第8 條第2 項轉讓第一級毒品罪所定得併
    科罰金之法定刑度為「新臺幣七十萬元以下」，其最低額於
    上開刑法修正施行前，依修正前刑法第33條第5 款及罰金罰
    鍰提高標準條例第5 條前段之規定，為銀元一元即新臺幣三
    元以上，然修正後刑法第33條第5 款已將罰金刑調整為新臺
    幣一千元以上，以百元計算，故依前述標準換算，毒品危害
    防制條例第8 條第2 項轉讓第二級毒品罪所得併科之罰金刑
    法定刑度最低額於刑法修正後已變更為「新臺幣一千元以上
    」，是比較修正前後刑度結果，應以修正前之規定對被告丁○○、丙○○較為有利。
  修正後刑法第28條關於成立共同正犯之標準，將原來共同正
    犯之共同「實施」犯罪，改為共同「實行」犯罪，剔除完全
    未參與犯罪相關行為「實行」之「陰謀共同正犯」及「預備
    共同正犯」，是修正後之共同正犯之可罰性要件之範圍業已
    限縮，乃屬行為可罰性要件之變更，自應比較新舊法，惟不
    論適用修正前後之刑法第28條規定，被告甲○○、丁○○及
    丙○○均應各成立共同正犯，故修正後之刑法並非較有利於
    被告等人。
  修正前刑法第51條第5 款規定：「宣告多數有期徒刑者，於
    各刑中之最長期以上，各刑合併之刑期以下，定其刑期。但
    不得逾二十年」，修正後該條款則規定：「宣告多數有期徒
    刑者，於各刑中之最長期以上，各刑合併之刑期以下，定其
    刑期。但不得逾三十年」，比較結果，修正前之規定顯較有
    利於被告丁○○。
  修正前刑法第41條第2 項規定，併合處罰之數罪，均有同條
    第1 項所定得易科罰金之情形，而其應執行之刑逾六月者，
    亦得易科罰金，而修正後該條項則限縮為應執行之刑未逾六
    月者，方得適用易科罰金之規定，比較結果，應以修正前之
    規定對被告丁○○較為有利。
  本案經綜合比較前述各項法律變更之結果後，適用修正後之
    刑法等相關規定並未對被告等人更為有利，依據刑法第2 條
    第1 項前段規定，即應一體適用修正前刑法相關規定及罰金
    罰鍰提高標準條例第5 條前段之規定。
  另上開修正後刑法自95年7 月1 日施行前，刑法分則編有關
    罰金刑之貨幣單位係銀元，且應依罰金罰鍰提高標準條例第
    1 條、第4 條之規定，按各該具體條文制定或修正之先後，
    定其罰金刑部分提高之倍數。惟因上開刑法施行法業已增訂
    第1 條之1 ，該條規定：「中華民國九十四年一月七日刑法
    修正施行後，刑法分則編所定罰金之貨幣單位為新臺幣。九
    十四年一月七日刑法修正時，刑法分則編未修正之條文定有
    罰金者，自九十四年一月七日刑法修正施行後，就其所定數
    額提高為三十倍。但七十二年六月二十六日至九十四年一月
    七日新增或修正之條文，就其所定數額提高為三倍」，亦即
    自95年7 月1 日起，刑法分則編所定罰金之貨幣單位，由原
    來之銀元改為新臺幣，且94年1 月7 日刑法修正時，刑法分
    則編未修正之條文定有罰金者，自95年7 月1 日起，有關罰
    金之數額提高為三十倍。換言之，刑法施行法第1 條之1 施
    行後，罰金刑之貨幣單位雖有「銀元」、「新臺幣」之更異
    ，惟適用結果之罰金刑最高額度則無二致。再參照刑法施行
    法第1 條之1 之立法理由說明：「……考量新修正之刑法施
    行後，不再適用現行法規所定貨幣單位折算新臺幣條例，為
    使罰金數額趨於一致，避免衍生新舊法比較適用問題，以緩
    和實務適用法律之衝擊，於不變動罰金數額之前提下，爰為
    第2 項規定。」，可知本條規定之目的，即在於避免就罰金
    之提高部分再比較新舊法，應屬修正後刑法第2 條之特別規
    定，而應優先適用。據此，刑法第320 條第1 項之竊盜罪係
    定有罰金刑之罪，就該罪部分應逕行適用刑法施行法第1 條
    之1 之規定即可，毋庸再依修正後刑法第2 條第1 項之規定
    ，比較刑法施行法第1 條之1 及罰金罰鍰提高標準條例第1
    條之規定何者有利於被告甲○○、丁○○，附此敘明。
(二)核被告甲○○所為，係犯刑法第320 條第1 項之竊盜罪；被
    告丁○○所為，係犯刑法第320 條第1 項之竊盜罪及毒品危
    害防制條例第8 條第2 項之轉讓第二級毒品罪；被告丙○○
    所為，則係犯毒品危害防制條例第8 條第2 項之轉讓第二級
    毒品罪。被告丁○○、丙○○轉讓前持有安非他命之低度行
    為，應為其轉讓之高度行為所吸收，不另論罪。被告甲○○
    、丁○○就竊取筆記型電腦部分有犯意聯絡、行為分擔，均
    為共同正犯（竊取行動電話部分不在犯意聯絡範圍內，應由
    被告丁○○單獨負責）；被告丁○○、丙○○就轉讓第二級
    毒品予被告甲○○部分，有犯意聯絡、行為分擔，亦均為共
    同正犯。被告丁○○所犯上開二罪間，犯意各別、行為互殊
    ，應予分論併罰。
(三)公訴意旨雖認被告丙○○、丁○○以上開安非他命折抵差價
    之行為，係犯有毒品危害防制條例第4 條第2 項之販賣第二
    級毒品罪。惟按販賣毒品罪係以行為人具有營利目的為要件
    ，經查：
  就被告丁○○部分，依前述情節觀之，其乃係替被告甲○○
    向被告丙○○索討筆記型電腦與積欠債務間之差價，其取得
    安非他命後，亦係直接轉交予被告甲○○，縱使被告丙○○
    以該包安非他命折抵前述差價後，猶有利可圖，然就被告丁○○而言，其顯然僅係被告甲○○拿，或稱之為「買」安非
    他命，並非替被告丙○○「賣」安非他命甚明。是其與被告
    丙○○間就轉讓安非他命予被告甲○○部分固可認具有犯意
    聯絡，惟被告丁○○既僅係替被告甲○○拿取安非他命，未
    必知悉被告甲○○、丙○○間債務之詳情及該包安非他命是
    否就足以抵充其間之差價，故不論被告丙○○是否具有營利
    之目的，是否果有利潤可賺取，被告丁○○主觀上應無販賣
    以營利之犯意，亦未就此部分與被告丙○○間具有犯意聯絡
    甚明。又其客觀上所為亦僅係轉讓第二級毒品之行為，是被
    告丁○○所為顯與販賣第二級毒品罪之構成要件尚屬有間，
    至為灼然。
  就被告丙○○部分而言，本件依證人即同案被告甲○○、丁○○所證，當時被告丙○○所交付者固為0.6 公克之安非他
    命，然該包安非他命早經被告甲○○施用完畢，無從確知實
    際重量及成分比例，則其成本價或市價如何，無法確定。而
    關於被告甲○○積欠被告丙○○之債務，被告甲○○於警詢
    中稱一千五百元，於本院審理中改稱並未欠錢，被告丙○○
    於本院審理中先稱三千元，又稱四、五千元，則究竟被告甲○○積欠之債務金額為何，亦無從查知。另該筆記型電腦被
    告甲○○於本院審理中稱被告丁○○告知賣了三萬元，然此
    為被告丁○○所否認，而依被告丙○○所述，則稱賣了六、
    七千元（參見本院96年11月28日審判筆錄第10頁），究竟實
    際賣價如何，亦不明瞭。若以被告丙○○所述為據，則筆記
    型電腦之賣價折抵甲○○之債務後，亦約不過有二千元至四
    千元間之差價。況且被告甲○○於警詢中證稱95年4 月1 日
    凌晨被告丁○○交付該包安非他命時，伊認為以該包安非他
    命折抵太少了，當場以被告丁○○之行動電話向被告丙○○
    求證等語觀之（參見偵查卷第12頁），可見被告甲○○、丙○○對於差價及如何折抵猶有歧見，換言之，被告甲○○並
    不認為該包安非他命就足以抵充其間之差價，而向被告丙○○追討其他差額。是綜合上情觀之，筆記型電腦價值與被告
    甲○○所積欠債務間之差價並無法確定，或可認為係在二至
    四千元之間，而該包安非他非之價格亦無從確知，縱認實際
    價值無法完全折抵上開差價，而使得被告丙○○似乎有利可
    圖，然因被告甲○○對僅以該包安非他命折抵亦表不滿，是
    否仍主張被告丙○○需再退還其餘差價，亦不明瞭，則被告
    丙○○最後究竟是否確實從中賺得利潤，並非無疑。而被告
    丙○○交付該包安非他命時，該筆記型電腦僅係委由友人出
    售，尚未賣出，賣出前是否會受損故障，亦不得而知，實際
    可得之款項並無從確定，是被告丙○○亦難以知悉其究竟應
    退還多少之差價，被告甲○○又是否同意，最後磋商結果該
    包安非他命所得折抵之價格是否會僅相當於其購入之成本價
    ，亦有可能。是在前述各種價格紛亂無從確定之情形下，再
    佐以被告丙○○復係被動拿出該包安非他命折抵等情，實尚
    難認被告丙○○主觀上有藉此營利之販賣故意甚明。
  準此，就被告丁○○、丙○○是否具有販賣該包安非他命以
    營利之犯意部分，尚乏足夠之積極證據可資證明，本院認猶
    有合理之懷疑而尚未達有罪之確定，即難認被告丁○○、丙○○二人確有公訴意旨所指之販賣第二級毒品犯行，惟起訴
    之基本事實同一，本院自仍應予以審理，並就此部分依法變
    更為毒品危害防制條例第8 條第2 項之轉讓第二級毒品罪。
(四)本院爰審酌被告甲○○案發前並無成年前科、素行尚可，被
    告丁○○有侵占及違反毒品危害防制條例經送觀察、勒戒之
    紀錄，被告丙○○案發前亦有違反毒品危害防制條例經送觀
    察、勒戒之紀錄，素行非佳，有臺灣高等法院被告前案紀錄
    表各一份在卷可按，被告甲○○設計竊取借住友人乙○○之
    財物，惡性不輕，被告丁○○、丙○○轉讓安非他命予他人
    ，戕害他人之身心，兼衡渠等犯罪之動機、目的，所竊取財
    物為筆記型電腦及行動電話，價值應有數萬元，且迄未追回
    失物，告訴人乙○○所受損失不輕，所轉讓之安非他命約為
    0.6 公克，暨被告甲○○、丁○○犯罪後坦承犯行，被告丙○○則矢口否認犯行，毫無悔意等一切情狀，各量處如主文
    所示之刑，以示懲儆。
(五)被告等人均係在96年4 月24日前為本案犯行，所犯轉讓第二
    級毒品罪及竊盜罪雖分別為中華民國九十六年罪犯減刑條例
    第3 條第1 項第7 款、第15款所定之罪，惟本院所判處之宣
    告刑均未逾有期徒刑一年六月，仍應依該條例第2 條第1 項
    第3 款、第9 條之規定各減其刑期二分之一，並就被告甲○○、丁○○部分諭知減後之刑之易科罰金折算標準，及就被
    告丁○○部分併定其應執行之刑暨易科罰金之折算標準。
(六)上開刑法修正後，刑法第41條第1 項前段有關易科罰金折算
    標準之規定為：「犯最重本刑為五年以下有期徒刑以下之刑
    之罪，而受六個月以下有期徒刑或拘役之宣告者，得以新臺
    幣一千元、二千元或三千元折算一日，易科罰金。」，而修
    正前同條項就易科罰金之折算標準係規定：「得以一元以上
    三元以下折算一日，易科罰金」，再依廢止前罰金罰鍰提高
    標準條例第2 條之規定，就其原定數額提高為一百倍折算一
    日，即係以銀元一百元、二百元、三百元折算一日，折算為
    新臺幣幣值後，則為以新臺幣三百元、六百元、九百元折算
    一日。是比較修正前後之易科罰金折算標準，自以行為時即
    修正前之規定，較有利於被告甲○○、丁○○，依刑法第2
    條第1 項前段，即應適用修正前刑法第41條第1 項前段及廢
    止前罰金罰鍰提高標準條例第2 條等規定，定渠等易科罰金
    之折算標準，附此敘明。
、無罪部分：
一、公訴意旨另以：被告丙○○係明知上開筆記型電腦為被告甲○○所竊得之贓物，仍予以收受抵償被告甲○○所積欠之債
    務，因認被告丙○○此部分所為，係犯刑法第349 條第1 項
    之收受贓物罪等語。
二、按犯罪事實應依證據認定之，無證據不得認定犯罪事實；又
    不能證明被告犯罪者，即應諭知無罪之判決，刑事訴訟法第
    154 條第2 項、第301 條第1 項分別定有明文。次按認定犯
    罪事實所憑之證據，雖不以直接證據為限，間接證據亦包括
    在內，然而無論直接證據或間接證據，其為訴訟上之證明，
    須於通常一般人均不致有所懷疑，而得確信其為真實之程度
    者，始得據為有罪之認定，倘其證明尚未達到此一程度，而
    有合理之懷疑存在時，即難遽採為不利被告之認定，最高法
    院88年度臺上字第954 號判決意旨可資參照。
三、公訴意旨認被告丙○○犯有上開收受贓物罪，除前揭證明被
    告甲○○、丁○○共同竊取該筆記型電腦之證據外，僅有被
    告甲○○、丁○○於警詢、偵查中證稱該筆記型電腦竊取得
    手後係交給被告丙○○抵償債務之證述為主要論據。訊據被
    告丙○○固坦承自被告丁○○處收受該筆記型電腦用以抵償
    被告甲○○之債務等事實，惟堅決否認有收受贓物之犯行，
    辯稱：當時被告丁○○拿筆記型電腦來時，僅說是被告甲○○要用來抵償債務之用，伊以為該筆記型電腦是被告甲○○
    自己所有之物，並不知道係被告甲○○所竊得之贓物等語。
四、經查：被告甲○○於警詢中證稱：「丙○○曾打電話到我家
    問筆記型電腦是誰的，我說是我朋友的。」等語（參見上開
    偵查卷第12頁），被告丁○○於本院審理中亦證稱：「（辯
    護人問：你將電腦交給丙○○，有沒有告知電腦來源？）我
    只有說是甲○○要我交給他的。…（辯護人問：丙○○是否
    知道，電腦是你和甲○○所偷來的？）他應該不知道。」等
    語（參見本院96年11月28日審判筆錄第18頁），可徵被告甲○○、丁○○均未告知被告丙○○該筆記型電腦係竊來之贓
    物甚明。而時下年輕人擁有筆記型電腦係常見之事，縱使被
    告甲○○平日經濟狀況不佳，亦有可能先前已由家長購買筆
    記型電腦供其使用，參以被告甲○○滿十八歲後並無竊盜方
    面之前科，是被告丙○○認為該筆記型電腦係被告甲○○所
    有，或被告甲○○之友人因換機或其他某種原因提供予被告
    甲○○，衡情並無悖於情理之處。參以被告丙○○陳稱其不
    懂電腦，取得該筆記型電腦後並未開機使用過，直接委請友
    人替伊轉賣等情，實難認被告丙○○取得該筆記型電腦時，
    已知悉該筆記型電腦乃係贓物。
五、綜上所述，本件依檢察官所提及本院調查所得證據，認就被
    告丙○○於收受上開筆記型電腦時，是否已知悉該筆記型電
    腦為被告甲○○所竊得之為贓物乙節，猶有合理之懷疑而無
    法達到有罪之確信，依罪疑惟有利於被告之原則，自不得逕
    為不利於被告丙○○之認定。此外，復查無其他積極證據足
    資證明被告丙○○確有公訴意旨所指之收受贓物犯行，不能
    證明被告丙○○此部分犯罪，揆諸首開法條規定及判例意旨
    ，即應就此部分諭知被告丙○○無罪之判決。
據上論斷，應依刑事訴訟法第299 條第1 項前段、第300 條、第
301 條第1 項，毒品危害防制條例第8 條第2 項，刑法第11條前
段、第2 條第1 項前段，修正前刑法第28條、刑法第320 條第1
項、修正前刑法第41條第1 項前段、第2 項、第51條第5 款，刑
法施行法第1 條之1 第1 項、第2 項前段，中華民國九十六年罪
犯減刑條例第2 條第1 項第3 款、第7 條、第9 條、第10條第1
項，廢止前罰金罰鍰提高標準條例第2 條，判決如主文。
本案經檢察官吳宗光到庭執行職務。
中　　華　　民　　國　　96　　年　　12　　月　　25　　日
                  刑事第十七庭審判長法　官 李幼妃
                                    法  官 鄭燕璘
                                    法  官 張紹省
上列正本證明與原本無異。
如不服本判決，應於判決送達後十日內向本院提出上訴狀（應附
繕本），上訴於臺灣高等法院。
    　　　　　　　　　　　　　　　　書記官 周雅玲
中　　華　　民　　國　　97　　年　　1 　　月　　2 　　日
附錄本案論罪科刑法條全文：
中華民國刑法第320 條
意圖為自己或第三人不法之所有，而竊取他人之動產者，為竊盜
罪，處五年以下有期徒刑、拘役或五百元以下罰金。
毒品危害防制條例第8 條第2 項
轉讓第二級毒品者，處六月以上五年以下有期徒刑，得併科新臺
幣七十萬元以下罰金。
